【裁判字號】    97,消債更,2152
【裁判日期】    980331
【裁判案由】    更生事件
【裁判全文】
臺灣板橋地方法院民事裁定          97年度消債更字第2152號
聲  請  人  甲○○
代  理  人  黃仕翰律師
上列當事人因消費者債務清理事件聲請更生，本院裁定如下：
    主  文
聲請駁回。
聲請費用由聲請人負擔。
    理  由
一、按債務人不能清償債務或有不能清償之虞者，得依本條例所
    定更生或清算程序，清理其債務，消費者債務清理條例第 3
    條定有明文。又聲請更生或清算不合程式或不備其他要件者
    ，法院應以裁定駁回之，但其情形可以補正者，法院應定期
    間先命補正，復為同條例第8條所明定。
二、本件聲請意旨略以：聲請人目前資產總價值為新臺幣（下同
    ）1,774,969 元，債務總金額為4,438,099 元（包括無擔保
    債務698,099 元、有擔保債務3,740,000 元，見本院卷第8
    頁聲請人之債權人清冊），具有不能清償債務之情事，消費
    者債務清理條例施行後，聲請人前已提出債權人清冊，以書
    面向其最大債權金融機構中國信託商業銀行股份有限公司（
    下稱中國信託）請求共同協商債務清償方案，惟中國信託提
    出分99期，利率5%，每期繳交13,000元之清償方案（見本院
    卷第42頁中國信託民事陳報狀），以其任職於漢驛股份有限
    公司每月薪資42,000元，尚須負擔房屋貸款每月約25,000元
    及全家人生活費用約每月約40,000元（包括伙食費、子女教
    育費、醫療費、交通費，每月共約35,000元，其中聲請人負
    擔15,000元，見本院卷第7 頁財產及收入狀況說明書），實
    在無法負擔上開金額，且中國信託亦表示房貸部分無法列入
    一併協商償還，故雙方協商不成立，聲請人實屬無奈（見本
    院卷第6 頁），而其無擔保或無優先權之債務總額未逾1,20
    0 萬元，復未經法院裁定開始清算程序或宣告破產，依法自
    得聲請更生程序，懇請裁定開始更生程序等語。
三、經查：
  (一)聲請人債務總額未逾 1,200萬元，且前經前置協商不成立乙
    節，有其提出之前置協商不成立通知書（見本院卷第12頁）
    及財團法人金融聯合徵信中心債權人清冊（見本院卷第16至
    19頁）等件在卷可稽，是聲請人經前置協商不成立而向本院
    聲請更生，固無不合。惟按聲請人聲請准許更生，仍應符合
    前揭消費者債務清理條例第3 條之規定，以債務人不能清償
    債務或有不能清償之虞為要件，方為適法。
  (二)經查：聲請人任職於漢驛股份有限公司目前每月薪資42,000
    元，據其提出薪資單、中國信託帳號為000000000000號存款
    存摺等影本（見本院卷第10至11頁、第35至40頁）附卷可憑
    。而聲請人主張每月必要支出家庭生活費用共約35,000元及
    房屋貸款每月25,000元等節，其中聲請人一家4 口每月支出
    35,000元之家庭生活費用，聲請人雖無實證可供審認，但因
    與內政部公佈之每人每月最低生活支出9,829 元大致相當，
    尚可認為合理；至聲請人主張每月支出25,000元之房屋貸款
    ，經衡酌該房屋貸款金額除高於一般租用住宅之必要費用外
    ，聲請人因繳交房屋貸款致不能清償債務而聲請更生程序，
    不啻係變相的儲蓄資產，而將其債務轉令債權人負擔後，自
    己再由債務中脫免，實難認為合理，則聲請人將每月繳交房
    屋貸款25,000元納入生活必要費用之支出，顯然過高。又聲
    請人之配偶林美春每月收入約25,000元，業據聲請人陳明在
    卷（見本院卷第28頁），此與聲請人所陳每月42,000元之收
    入合計，聲請人之家庭每月收入為67,000元，倘扣除家庭每
    月生活費用35,000元後，聲請人一家每月仍可餘32,000 元
    供自由運用，是中國信託提出每期繳交13,000元之清償方案
    ，自應屬聲請人其可負擔之範圍。況聲請人年僅44歲（54年
    生），有其戶籍謄本可稽（見本院卷第21頁），正值壯年，
    應有開源節流之空間，是聲請人顯非無履行前開還款方案之
    能力，故認聲請人應無不能清償債務之情事。
四、綜上所述，本件聲請人既無消費者債務清理條例第 3條所稱
    不能清償債務或不能清償之虞，其更生聲請自與法不合，且
    該欠缺又屬無從補正，依上說明，自應駁回其聲請，爰裁定
    如主文。
中    華    民    國    98    年    3     月    31    日
                  民事第二庭  法  官  張筱琪
上為正本係照原本作成
如不服本裁定，應於裁定送達後10日內，以書狀向本院提出抗告
，並繳納抗告費新臺幣1千元
中    華    民    國    98    年    3     月    31    日
                              書記官  連思斐


司法院資訊處製作；財團法人民間司法改革基金會備份。
